臺灣屏東地方法院民事裁定
110年度消債更字第152號
聲  請  人  
即 債務 人  陳鳳蘭  


代  理  人  蕭縈璐律師
上列當事人因消費者債務清理事件聲請更生，本院裁定如下：
    主  文
債務人甲○○自民國111年6月24日中午12時起開始更生程序。
命司法事務官進行本件更生程序。
    理  由
一、按債務清理之協商或調解成立者，債務人不得聲請更生或清
    算。但因不可歸責於己之事由，致履行有困難者，不在此限
    。本條例施行前，債務人依金融主管機關協調成立之中華民
    國銀行公會會員，辦理消費金融案件無擔保債務協商機制與
    金融機構成立之協商，準用前二項之規定；債務人不能清償
    債務或有不能清償之虞；且無擔保或無優先權之本金及利息
    債務總額未逾新臺幣（下同）1,200萬元者，於法院裁定開
    始清算程序或宣告破產前，得向法院聲請更生；又法院開始
    更生程序之裁定，應載明其年、月、日、時，並即時發生效
    力；法院裁定開始更生或清算程序後，得命司法事務官進行
    更生或清算程序，消費者債務清理條例（下稱消債條例）第
    151條第7、9項、第3條、第42條第1項、第45條第1項及第16
    條第1項前段定有明文。
二、聲請意旨略以：聲請人積欠3,866,283元之債務，有不能清
    償之情。又聲請人前於民國95年間，以書面向當時最大債權
    金融機構台新國際商業銀行股份有限公司請求依「中華民國
    銀行公會會員辦理消費金融案件無擔保債務協商機制」共同
    協商債務清償方案，雖協商成立，約定自95年7月起，分80
    期、利率0％、每月清償31,084元之債務，惟聲請人因工作不
    穩定，終致無法負擔協商款而於95年11月毀諾。又聲請人之
    無擔保或無優先權之債務總額未逾1,200萬元，復未經法院
    裁定開始清算程序或宣告破產，爰聲請准予裁定更生等語。
三、經查：
  ㈠聲請人之上開主張，業據其提出財團法人聯合徵信中心當事
    人綜合信用報告書、105至109年度綜合所得稅各類所得資料
    清單、全國財產稅總歸戶財產查詢清單、勞工保險被保險人
    投保資料表等為證。又聲請人於92年3月3日退保勞保後，迄
    至101年2月1日始再有投保資料，堪認聲請人毀諾時確有工
    作不穩定之情。本院審酌上情，認聲請人雖因毀諾而未能繼
    續履行與債權人成立之協商方案，惟此非可歸責於聲請人，
    故聲請人提出本件聲請，於法有據。
  ㈡關於聲請人現在收入部分，聲請人現因接受治療需休養而暫
    時無工作，有診斷證明書可佐，堪信屬實。至聲請人現在支
    出部分，聲請人稱每月必要支出15,159元，雖未提出全部單
    據供本院審酌，惟低於依消債條例第64條之2第1項規定，以
    111年衛生福利部公告每人每月最低生活費之1.2倍即17,076
    元計算之數額，洵堪採信。又聲請人之父母，分別年約65歲
    及61歲，其父108、109年分別有所得11,483元及5,611元，
    名下有4筆不動產，其母108、109年均有所得3,262元，名下
    有6筆不動產等情，有戶籍謄本、全國財產稅總歸戶財產查
    詢清單、108至109年度綜合所得稅各類所得資料清單可參，
    本院審酌上情，並衡以其父母名下雖有不動產，惟未變價前
    亦非實質所得而可用以支付生活費，堪認均有受聲請人扶養
    之必要。而上開扶養義務應由聲請人及其手足2人共同負擔
    ，是依消債條例第64條之2第2項規定，以上開每人每月最低
    生活費1.2倍計算，聲請人應負擔之扶養費為11,384元（計
    算式：17,076×2÷3＝11,384），則聲請人主張低於上開金額
    之扶養費10,000元，應屬確實。另聲請人育有未成年之女，
    年約17歲，有戶籍謄本可佐，堪認有受聲請人扶養之必要。
    而上開扶養義務應由聲請人及其前配偶共同負擔，是依消債
    條例第64條之2第2項規定，以上開每人每月最低生活費1.2
    倍計算，聲請人應負擔之扶養費為8,538元（計算式：17,07
    6÷2＝8,538），則聲請人主張低於上開金額之扶養費7,000元
    ，應屬可採。
  ㈢綜上，聲請人現無所得，尚須負擔每月必要生活費及扶養費3
    2,159元（計算式：15,159＋10,000＋7,000＝32,159），顯無
    剩餘，而聲請人積欠之無擔保及無優先權債務至少已達7,45
    1,224元，亦有前置調解債明細表及債權人滙誠第一資產管
    理股份有限公司、滙誠第二資產管理股份有限公司之陳報狀
    可考，堪認聲請人有不能清償債務之情事，而有更生之原因
    。此外，本件查無消債條例第46條各款所定應駁回更生聲請
    之事由存在，則聲請人所為聲請，應屬有據，爰命司法事務
    官進行本件更生程序。
四、依首開規定，裁定如主文。
中　　華　　民　　國　　111 　年　　6 　　月　　24　　日
                  民事庭  法　官　彭聖芳
正本係照原本作成。
本裁定不得抗告。
中　　華　　民　　國　　111 　年　　6 　　月　　24　　日
                          書記官  孫秀桃